最　高　行　政　法　院　判　決
　　　　　　　　　　　　　　　　　　 94年度判字第01821號
上　訴　人　新茂貿易股份有限公司
代　表　人　甲○○
訴訟代理人　陳建宏律師
被 上訴 人　財政部臺北關稅局
代　表　人　乙○○
上列當事人間因進口貨物核定完稅價格事件，上訴人對於中華民
國93年6月8日臺北高等行政法院93年度簡字第334號判決，提起
上訴，本院判決如下：
　　主  文
原判決廢棄，發回臺北高等行政法院。
　　理  由
一、上訴人於民國（下同）91年3月2日向被上訴人報運進口CD
    FOR GAME鬼武者（II）乙批（報單號碼：第CE/91/528/2315
    6號），經被上訴人依行為時（下同）關稅法第14條規定，
    按先放後核通關方式，先行押放。嗣據財政部關稅總局驗估
    處（下稱驗估處）查核結果，來貨應按FOB NTD 1,480/PEC
    核估，被上訴人乃於91年4月17日據予補徵進口稅款新臺幣
    （下同）54,173元、營業稅70,424元及推廣貿易服務費558
    元。上訴人不服，遂循序提起行政訴訟。
二、上訴人於原審起訴主張：上訴人之前因交易文件遺失，故無
    法提出本案購買貨款之匯款水單，今已尋獲結匯水單，其金
    額適與上訴人二次報關所申報之數額及受貨人開立之發票相
    符；而依關稅法第25條規定，上訴人所提出之前述匯款單據
    及發票等資料當然為進口貨物交易價格之「客觀及可計量之
    資料」，足認原訴願決定未憑任何實證即泛稱本案無關稅法
    第25條規定之適用，顯然違反關稅法施行細則第13條之規定
    。被上訴人既稱依專業商鑑得「合理價格」，顯然即非經由
    駐日代表處查得日本國之「批發價格推算」，二種估算方式
    實無可能同時並存，則被上訴人所核估之FOB NTD 1,480/PC
    E，究竟是上述二種中之哪一種估算方式所核定？又所謂日
    本國之察訪批發價格云云，其察訪之資料、地點及品項是否
    相同，以及是否審酌台灣與日本市場之競爭條件之差異、取
    得銷售管道之不同、涉貨貨物之利潤和生活消費水準之異同
    等，均會影響進口貨物之取得價格。況且，據上訴人所知，
    相關遊戲軟體會因推廣或試用期間之優惠價格，以及地區版
    本、授權使用方式之不同，而有價格上之重大之差異；但上
    開情形被上訴人是否加以專業及合理評估，並無法從被上訴
    人之行政處分、復查決定及訴願決定獲得澄清，請將訴願決
    定及原處分撤銷，並判命被上訴人應返還上訴人125,155元
    及自91年4月23日起至清償日止之法定之利息等語。
三、被上訴人則以：查本案經被上訴人函請驗估處複核，據驗估
    處於91年10月16日以總驗一（5）字第91100825號函復內容
    ，則本案日本供應商J&C CORPORATION開立之發票是否為真
    正交易價格不無可疑，自不得依此核估完稅價格。復查上訴
    人所提供之交易憑證匯款水單，所列之受款人為個人（MR.H
    O SHEN CHIEH），並非本案之供應商（J&C CORPORATION）
    ，其正確性，實不足採。另按關稅法第25條第5項之規定，
    上訴人既無法就其申報價格偏低提出合理說明，且未能提供
    任何結匯資料及相關交易資料供參，自無關稅法第25條之適
    用。況驗估處為查明真相，極為慎重，經輾轉查得系爭來貨
    之在臺代理商，據該代理商稱，亦向日本原廠進口同樣貨物
    ，經查該批同樣貨物，其國外出口日期為91年3月4日（較本
    案出口日期晚3日），數量4,200PCE（較本案數量多1倍），
    價格約為FOB NTD 1,200/PCE，由於該代理商係向日本原廠
    購買，與本案向日本一般貿易商購買交易階段及交易數量不
    同，依據國際貿易常規，自當享有較優惠之價格，本案原核
    定之價格為FOB NTD 1,480/PCE，略高於代理商進口價格1至
    2成，應屬合理。另驗估處為慎重計，乃函請駐日代表處查
    證真正交易價格，惟因國外供應商拒不合作，未能提供任何
    交易資料，乃按日本國內批發價格，推算本案自日本出口時
    之合理價格，與本案按專業商查得之原核定價格相當，足證
    核定價格合理適法。另被上訴人已於92年3月14日以北普遞
    字0920101902號函通知上訴人核估方法等語，資為答辯。
四、原審斟酌全辯論意旨及調查證據之結果，略以：查上訴人僅
    提示發票作為交易文件，然系爭貨品申報價格僅FOB USD 10
    /PCE（FOB NTD 351/PCE），較財政部關稅總局查得之合理
    價格FOB NTD 1,480/PCE偏低甚多；該局並函請駐日代表處
    向本案日本供應商J&C CORPORATION查證真正交易價格，惟
    該供應商拒絕提供任何資料及拒絕答覆各項查證細節；又被
    上訴人機關要求上訴人應提出其他資料及合理說明，惟上訴
    人迄今未曾提出其他相關交易資料供核，且亦未能就其申報
    價格偏低一事提出合理說明。至上訴人所提供之交易憑證匯
    款水單，所列之受款人為個人（MR.HO SHEN CHIEH），並非
    本案之供應商（J&C CORPORATION），其正確性，已屬可疑
    。按關稅法第25條第5項之規定，被上訴人認定僅憑發票價
    價格難以核估正確完稅價格，無法依關稅法第25條規定核估
    其完稅價格，自屬有據。又按經查明進口貨物之完稅價格，
    不合於同法第25條之規定核定者，則應依序按第27條至第31
    條規定，辦理核估；惟本件既無同樣或類似貨物之交易價格
    ，無同法第27條及第28條規定之適用，又無同樣或類似貨物
    之國內銷售價格資料，且無製造成本可考，故亦無關稅法第
    29條及第30條規定之適用。是以，被上訴人乃依同法第31條
    規定，按專業商鑑符合理價格核估完稅價格，於法並無不合
    。被上訴人函請駐日代表處查證，查得系爭CD片名稱鬼武者
    （II），其2002年5月27日，日本批發行情價格在NTD 948/P
    CE至NTD 1,318/PCE，其2002年6月回收版行情價格降為NTD
    831/PCE。另亦向日本原廠進口同樣貨品之在臺代理商，楊
    惠茹陳稱：該批同樣貨物，其國外出口日期為91年3月4日（
    較本案出口日期晚3日），數量4,200PCE（較本案數量多1倍
    ），價格約為FOB NTD 1,200/PCE等語；查該代理商係向日
    本原廠購買，與本件向日本一般貿易商購買交易階段及交易
    數量不同，依據國際貿易常規，自當享有較優惠之價格，本
    件原核定之價格為FOB NTD 1,480/PCE，雖稍高於代理商進
    口價格1至2成，依商業交易行情，應屬合理，且依法有據。
    因而將訴願決定及原處分均予維持，駁回上訴人之訴。
五、上訴意旨略謂：（一）按關稅法第25條之規定，係認為只要
    是交易雙方在主觀上所決定之價格，就是該貨物之價值，自
    應以此價值作為依據，據以計算其完稅價格，課徵稅捐。上
    訴人於訴願及原審均已說明，本件系爭貨品系向日本在香港
    之分公司購買，由該分公司通知日本總公司出貨，故匯款水
    單之受款人當非日本原廠供應商J&C CORPORATION，被上訴
    人及原審未提出任何懷疑上開說明之理由或原因，逕視為無
    法按前揭法條之規定以交易價格核估其完稅價格，顯然違反
    行政訴訟法第4條第2項規定及本院62年判字第610號判例意
    旨。（二）被上訴人既已查知日本原廠進口同樣貨品之在臺
    代理商楊惠茹向日本原廠直接進口系爭相同貨物，價格每片
    為1,200元，則系爭進口貨物即有同樣貨物之交易價格，被
    上訴人即不得依關稅法第31條以合理價格核估完稅價格，而
    應依同法第27條之規定以1,200元核估上訴人之完稅價格。
    原審一方面以被上訴人查無同樣貨物之交易價格，他方面又
    以被上訴人向代理商楊惠茹詢得同樣貨物之交易價格，作為
    被上訴人所謂專業商鑑得之合理價格為合理之依據，顯有理
    由矛盾之違誤。再者，被上訴人提出所謂之專業機關即金飛
    象有限公司之談話紀錄，謂此為被上訴人查得系爭貨物之合
    理價格為1,480元云云。惟縱不論該談話紀錄無法表彰其形
    式上之真正，以及受訪人未到庭言詞陳述是否具有證人之適
    格，就形式觀之，金飛象有限公司僅為私人機關，且據被上
    訴人所稱似為與上訴人相同之一般貿易商，且未進口代理系
    爭產品，則該公司如何具有被上訴人所稱之「專業鑑價機關
    」之資格及能力？又其訪價之對象或鑑價之方法及依據為何
    ？均無法自該談話紀錄中獲得釋明。另被上訴人提出所謂駐
    日代表之書面紀錄亦不明確。原審對上述二項文書，未進一
    步加以調查且未說明何以得採為證據之理由。顯然違反行政
    訴訟法第189條規定及本院86年度判字第1781號判決意旨。
    （三）末查本件與原審法院93年度簡字第127號案件屬同類
    事件，事實相同，然理由相反且相互牴觸，而有由本院統一
    法律上意見之必要，請廢棄原判決，並撤銷原處分及訴願決
    定等語。
六、被上訴人則以：（一）經查本案海關申報單及報關發票均載
    明賣方（供應商）為日本J&C CORPORTION，且於日本裝機出
    貨，與上訴人辯稱在香港購買不符，其不能做為本案交易之
    憑證至為明顯。又本案國外供應商明顯規避關稅總局駐日代
    表之查證，因此其發票所載價格自有可議之處，其申報價格
    自無法採信為交易價格，自無行為時關稅法第25條按交易價
    格核估之適用。（二）至於上訴理由所稱：「本案與原審法
    院93年度簡字第127號案件屬同類事件‧‧‧」乙節，經查
    所稱本兩件行政訴訟其實體之主張及關於完稅價格之核定部
    分，不在本件行政訴訟上訴答辯範圍之內，自不能以彼例此
    等語，資為答辯。
七、本院按「對於適用簡易程序之裁判提起上訴或抗告，須經最
    高行政法院之許可。前項許可，以訴訟事件所涉及之法律見
    解具有原則性者為限。」行政訴訟法第235條定有明文。所
    謂訴訟事件所涉及之法律見解具有原則性，例如就同類事件
    所表示之法律見解與其他高等行政法院所表示之見解互相牴
    觸。本件上訴人於91年3月2日向被上訴人報運進口CD FOR
    GAME鬼武者（II）乙批（報單號碼：第CE/91/528/23156號
    ）被上訴人核定之完稅價格原審所表示之法律見解，與上訴
    人於同日進口同樣貨物即CD FOR GAME鬼武者（II）乙批（
    報單號碼：第CE/91/528/2315號）被上訴人核定之完稅價格
    原審於另案93年6月11日93年度簡字第127號所表示之見解互
    相牴觸，致判決結果歧異，揆諸上開說明，上訴人據以上訴
    ，即具有原則性，應予許可。次按「從價課徵關稅之進口貨
    物，其完稅價格以該進口貨物之交易價格作為計算根據。」
    「進口貨物之完稅價格，不合於第25條之規定核定者，海關
    得按該貨物出口時或出口前、後銷售至中華民國之同樣貨物
    之交易價格核定之。核定時應就交易型態、數量及運費等影
    響價格之因素作合理調整。」「進口貨物之完稅價格，不合
    於第25條、第27條之規定核定者，海關得按該貨物出口時或
    出口前、後銷售至中華民國之類似貨物之交易價格核定之。
    核定時應就交易型態、數量及運費等影響價格之因素作合理
    調整。」「進口貨物之完稅價格，不合於第25條、第27條、
    第28條之規定核定者，海關得按國內銷售價格核定之。」「
    進口貨物之完稅價格，不合於第25條、第27條、第28條及第
    29條之規定核定者，海關得按計算價格核定之。」及「進口
    貨物之完稅價格，不合於第25條、第27條、第28條、第29
    條及第30條規定核定者，海關得依據查得之資料，以合理方
    法核定之。」分別為關稅法第25條第1項、第27條第1項、第
    28條第1項、第29條第1項、第30條第1項及第31條第1項所明
    定。準此可知，從價課徵關稅之進口貨物，核定其完稅價格
    依據之價格，依序為進口貨物之交易價格、同樣貨物之交易
    價格、類似貨物之交易價格、國內銷售價格、計算價格及合
    理價格。申言之，從價課徵關稅進口貨物之完稅價格，不合
    於關稅法第25條規定者，應依序按同法第27條至第31條規定
    ，辦理核估，必不合於25條、第27條至第30條規定核定者，
    始得依第31條規定之合理價格，核定其完稅價格。查被上訴
    人於原審93年5月31日準備程序時陳稱，訴外人龍勇實業股
    份有限（下稱龍勇公司）於同時期（經查為91年3月5日）向
    日本原廠直接進口與系爭進口貨物相同之貨物「鬼武者II」
    4,200片，價格每片為1,200元，並提出該公司職員楊惠茹之
    傳真談話紀錄（上載時間為91年10月1日）為證（原審卷第
    47、56頁），是被上訴人既查得國內廠商即訴外人龍勇公司
    於91年3月5日向日本原廠直接進口與系爭進口貨物相同之「
    鬼武者II」4,200片，價格每片為1,200元，則系爭進口貨物
    即有同樣貨物之交易價格，徵諸上揭說明，即不得逕依關稅
    法第31條以合理價格核估其完稅價格，被上訴人依該規定按
    專業商鑑得合理價格核估完稅價格，自有違誤，訴願決定未
    予糾正，遞予維持，亦有未合。原審將被上訴人原處分及訴
    願決定均予維持，駁回上訴人之訴，適用法律尚嫌違誤，上
    訴意旨執此指摘，求予廢棄，為有理由，應將原判決廢棄，
    發回原審法院另為適法之裁判。
據上論結，本件上訴為有理由，依行政訴訟法第256條第1項、第
260條第1項，判決如主文。
中　　華　　民　　國　　94　　年　　11　　月　　24　　日
                  第二庭審判長法  官　廖　政　雄
                              法  官　林　清　祥
                              法  官　鍾　耀　光
                              法  官　姜　仁　脩
                              法  官　胡  國  棟
以  上  正  本  證  明  與  原  本  無  異
中　　華　　民　　國　　94　　年　　11　　月　　24　　日
　　　　　　　　　　　　　　　書記官　陳　盛　信
